【裁判字號】    99,司財管,64
【裁判日期】    990609
【裁判案由】    選任遺產管理人
【裁判全文】
臺灣臺南地方法院民事裁定            99年度司財管字第64號
聲  請  人  臺南縣麻豆鎮農會
法定代理人  乙○○
上列聲請人聲請選任被繼承人丁○○之遺產管理人事件，本院裁
定如下：
    主      文
選任財政部國有財產局臺灣南區辦事處臺南分處為被繼承人丁○
○之遺產管理人。
程序費用新臺幣壹仟元由被繼承人丁○○之遺產負擔。
    理      由
一、按繼承開始時，繼承人之有無不明者，由親屬會議於一個月
    內選定遺產管理人，並將繼承開始及選定遺產管理人之事由
    ，向法院報明；無親屬會議或親屬會議未於前條所定期限內
    選定遺產管理人者，利害關係人或檢察官，得聲請法院選任
    遺產管理人，並由法院依前項規定為公示催告；公示催告期
    限屆滿，無繼承人承認繼承時，其遺產於清償債權，並交付
    遺贈物後，如有剩餘，歸屬國庫；非公用國有財產以財政部
    國有財產局為管理機關， 民法第1177條、第1178條第2項、
    第1185條、國有財產法第12條分別定有明文。
二、聲請意旨略以：被繼承人丁○○（男，民國○○年○月○○日生
    ，身分證統一編號：Ｚ000000000號，98年10月22日死亡，生
    前最後住所：臺南縣七股鄉七股村2鄰七股15號）生前積欠
    聲請人多筆借款未予清償，業據聲請人提出被繼承人丁○○
    於農會之借款申請書及借據為憑，嗣被繼承人丁○○於98年
    10月22日死亡，其法定繼承人均已拋棄繼承權，亦未依民法
    第1177條、第1178條於法定期限內，召開親屬會議並選任遺
    產管理人，以致聲請人之債權無法行使，為保障聲請人即債
    權人之權益，聲請人爰依法聲請選任被繼承人丁○○之遺產
    管理人等語。
三、聲請人主張之上開事實，業據提出被繼承人丁○○之借款申
    請書、借據影本、本院99年1月12日南院龍家慶98司繼字第
    889號函影本、繼承系統表、除戶謄本、戶籍謄本為證，聲
    請人之主張堪信為真實；復查被繼承人丁○○之繼承人均已
    拋棄繼承權，亦據本院依職權調閱98年度司繼字第889號拋
    棄繼承卷宗核閱無誤，又未準用民法第1177條規定選定遺產
    管理人，而聲請人為被繼承人之債權人，故聲請人以利害關
    係人聲請選任被繼承人之遺產管理人，核與上開規定並無不
    合，應予准許。
四、查本件被繼承人丁○○之繼承人均已拋棄繼承權，足見渠等
    對被繼承人遺產之處置已漠不關心，經本院函詢其繼承人庚
    ○○○、己○○、戊○○、辛○○、子○○、丙○○、癸○
    ○、甲○○、壬○○、辰○○○、卯○○○、寅○、丑○○
    ，請其等於文到5日內以書面陳明是否願意擔任被繼承人丁
    ○○之遺產管理人，逾期未表示，視為無意願，上開繼承人
    均逾期未陳明其意願，視為不願意擔任，有送達證書附卷可
    憑。查被繼承人丁○○之遺產，倘無人承認繼承時，將於清
    償債權，交付遺贈物後，歸屬國庫，即無人繼承之遺產若有
    賸餘，終歸國家所取得，則職司國有財產管理之有關機關自
    係最為適合擔任遺產管理之人，況上開機關就遺產管理之有
    關法律程序亦相當熟悉；故為使遺產之處置順利進行，並考
    量遺產管理之專業性與公平性，認選任財政部國有財產局臺
    灣南區辦事處臺南分處為被繼承人丁○○之遺產管理人為適
    當。
五、依非訟事件法第157條、第24條第1項，裁定如主文。
中    華    民    國    99    年    6     月    9     日
                  家事法庭    司法事務官柯雅菱
以上正本係照原本作成。
如不服本裁定，應於裁定送達後10日內向本院提出抗告狀，並繳
納抗告費新台幣1千元。
中    華    民    國    99    年    6     月    11    日
                              書記官    曾詩珊

司法院資訊處製作；財團法人民間司法改革基金會備份。
